---
title: "pep 2 estadistica inferencial"
output: html_document
date: "2024-08-26"
---



Librerias requeridas
```{r}
library(WRS2)
library(boot)
library(simpleboot)
library(ggpubr)
library(bootES)
```


## pregunta 1

Ya que el profesor oak desea evaluar su nueva estrategia de entrenamiento pokemon ah aumentado la velocidad de ataque (Va) de sus pokemones en mas de 1 punto.para esto se ah recolectado una muestra aleatoria de 10 pokemones de entre mas de 600.

Para realizar este analisis se solicitar utilizar bootstraping, primeramente se deben cargar los datos a utilizar por lo tanto se creara el data frame
```{r}
#Se crea el data.frame
pokemon <- data.frame(
  pokemon = c("pikachu", "charmander", "bulbasaur", "squirtle", "Lapras", "Gengar", "Kadabra", "Magikarp", "Snorlax", "kabutops"),
  Antes = c(16.16, 12.29, 14.45, 9.60, 12.95, 9.37, 19.61, 7.24, 11.81, 13.96),
  Despues = c(11.38, 6.26, 7.64, 8.92, 16.10, 9.54, 14.72, 12.02, 15.49, 17.68)
)

```
una vez cargados los datos se procedera a realizar la hipotesis nula y la hipotesis alternativa

Ho: la velocidad de ataque de los pokemones no ha cambiado despues de la nueva estrategia de entrenamiento 
Ha: la velocidad de ataque de los pokemones ha aumentado mas de un punto despues del entrenamiento 



Al analisar las muestras podemos darnos cuenta que son muestras dependientes debido a que una es la velocidad de ataque antes del entrenamiento de los pokemones y la otra es la valocidad de ataque despues del entrenamiento de los mismos pokemones, debido a que siempre son los mismos pokemones se puede apreciar que son muestras dependientes

Por lo tanto debemos utilizar bootstraping para muestras pareadas, por lo tanto se deben restar los valores de "Antes" y "Despues" para obtener la diferencia de velocidad de ataque de cada pokemon y a dicha diferencia aplicar bootstraping


cabe señalar que el estadistico a utilizar sera la velocidad de ataque de los pokemones debido a que este es el valor que se desea evaluar si ha cambiado o no despues del entrenamiento.

```{r}
#Se restan los valores de "Antes" y "Despues" para obtener la diferencia de velocidad de ataque de cada pokemon
pokemon_diferencia <- pokemon$Antes - pokemon$Despues

```

una vez tenemos la diferencia entre las velocidades de ataque, se puede proceder a definir los valores para realizar bootstraping

```{r}
confianza = 0.99
repeticiones = 100
```
una vez definidos los datos que como se puede apreciar es el nivel de confianza solicitado el cual es de 99%, y la cantidad de repeticiones la cual es de 100, se puede proceder a realizar bootstraping

```{r}
# se define la semilla
set.seed(1234)
#Se realiza el bootstraping


bootstrap_result <- bootES(pokemon_diferencia, R = repeticiones, ci.type = "bca", ci.conf =confianza, plot = TRUE )

print(bootstrap_result)


```
Como se logra apreciar en los resultados obtenidos se obtiene un CI(low) de -2.154, y un CI(High) de 5.229, sabiendo que CI hace referencia a los limites inferior y superior del intervalo de confianza, se puede apreciar que el intervalo de confianza es de -2.154 a 5.229, este intervalo incluye valores menores a 1, esto genera que aunque el entrenamiento pueda hace que la velocidad de ataque aumente en mas de 1 punto tambien puede aumentar en menos de 1 punto eh incluso puede disminuir en algunos casos.

En conclusion no existe evidencia suficiente para rechazar la hipotesis nula en favor de la hipotesis alternativa sobre el aumento en 1 punto de la velocidad de ataque de los pokemones del profesor oak.



