---
title: "pep 2 estadistica inferencial"
output: html_document
date: "2024-08-26"
---



Librerias requeridas
```{r}
library(WRS2)
library(boot)
library(simpleboot)
library(ggpubr)
library(bootES)
```


## Pregunta 1

Ya que el profesor Oak desea evaluar su nueva estrategia de entrenamiento Pokémon, ha aumentado la velocidad de ataque  de sus Pokémon en más de 1 punto. Para esto, se ha recolectado una muestra aleatoria de 10 Pokémon de entre más de 600.

Para realizar este análisis se solicitará utilizar bootstrapping. Primeramente, se deben cargar los datos a utilizar; por lo tanto, se creará el DataFrame.


```{r}
#Se crea el data.frame
pokemon <- data.frame(
  pokemon = c("pikachu", "charmander", "bulbasaur", "squirtle", "Lapras", "Gengar", "Kadabra", "Magikarp", "Snorlax", "kabutops"),
  Antes = c(16.16, 12.29, 14.45, 9.60, 12.95, 9.37, 19.61, 7.24, 11.81, 13.96),
  Despues = c(11.38, 6.26, 7.64, 8.92, 16.10, 9.54, 14.72, 12.02, 15.49, 17.68)
)

```
Una vez cargados los datos, se procederá a realizar la hipótesis nula y la hipótesis alternativa:

Ho: La velocidad de ataque de los Pokémon no ha cambiado después de la nueva estrategia de entrenamiento: u = ub
Ha: La velocidad de ataque de los Pokémon ha aumentado más de un punto después del entrenamiento: u > ub

Al analizar las muestras, podemos darnos cuenta de que son muestras dependientes, ya que una corresponde a la velocidad de ataque antes del entrenamiento y la otra a la velocidad de ataque después del entrenamiento de los mismos Pokémon. Debido a que siempre son los mismos Pokémon, se puede apreciar que son muestras dependientes.

Por lo tanto, debemos utilizar bootstrapping para muestras pareadas. Primero, se deben restar los valores de "Antes" y "Después" para obtener la diferencia en la velocidad de ataque de cada Pokémon, y a esta diferencia se le aplicará bootstrapping.

Cabe señalar que el estadístico a utilizar será la diferencia en la velocidad de ataque de los Pokémon, ya que este es el valor que se desea evaluar para determinar si ha cambiado o no después del entrenamiento.

```{r}
#Se restan los valores de "Antes" y "Despues" para obtener la diferencia de velocidad de ataque de cada pokemon
pokemon_diferencia <- pokemon$Antes - pokemon$Despues

```

Una vez que tengamos la diferencia entre las velocidades de ataque, podemos proceder a definir los valores para realizar bootstrapping.

```{r}
confianza = 0.99
repeticiones = 100
```
Una vez definidos los datos, que, como se puede apreciar, son el nivel de confianza solicitado, el cual es del 99%, y la cantidad de repeticiones, que es de 100, se puede proceder a realizar bootstrapping.

```{r}
# se define la semilla
set.seed(1234)
#Se realiza el bootstraping


bootstrap_result <- bootES(pokemon_diferencia, R = repeticiones, ci.type = "bca", ci.conf =confianza, plot = TRUE )

print(bootstrap_result)


```
Como se puede apreciar en los resultados obtenidos, se obtiene un CI(low) de -2.154 y un CI(high) de 5.229. Sabemos que CI hace referencia a los límites inferior y superior del intervalo de confianza. Se puede observar que el intervalo de confianza es de -2.154 a 5.229. Este intervalo incluye valores menores a 1, lo que sugiere que, aunque el entrenamiento pueda hacer que la velocidad de ataque aumente en más de 1 punto, también puede aumentar en menos de 1 punto e incluso disminuir en algunos casos.

En conclusión, no existe evidencia suficiente para rechazar la hipótesis nula en favor de la hipótesis alternativa sobre el aumento en 1 punto de la velocidad de ataque de los Pokémon del profesor Oak.



